高雄高等行政法院判決　　　　　　　　　　　　　　　九十年度訴字第二一四二號
　　原　　　告　甲○○○
　　訴訟代理人　丙○○
　　被　　　告　屏東縣政府
　　代　表　人　乙○○縣長
右當事人間因都市計畫事件，原告不服內政部中華民國九十年十月十五日台（九十）
內訴字第九００七一五六號訴願決定，提起行政訴訟。本院判決如左︰
    主  文
原告之訴駁回。
訴訟費用由原告負擔。
    理  由
一、按「原告之訴，依其所訴之事實，在法律上顯無理由者，行政法院得不經言詞辯
    論，逕以判決駁回之。」行政訴訟法第一百零七條第三項定有明文。
二、本件原告因不滿其所有坐落屏東縣東港鎮○○段六０三地號土地及其上建物（建
    號：東港鎮○○段二七五號房屋）毗鄰之「公二」公園用地以市地重劃方式開發
    ，變更為住宅區○○○路沖，價格下跌，侵害其權益，乃提起訴願，請求撤銷東
    港都市計畫（原「公二」公園用地變更為住宅區）細部計畫案，經內政部以原告
    對被告民國（下同）八十八年六月二十八日八八屏府建都字第一０五二八五號公
    告，遲至九十年五月二十九日始提起訴願，顯逾法定訴願期間，以原告訴願不合
    法為由，決定訴願不受理，原告不服，遂提起本件行政訴訟，聲明求為判決：（
    一）撤銷訴願決定及原處分。（二）原處分若有訴願法第八十三條第一項無法撤
    銷情形，請求國家賠償新台幣三百六十萬元云云。
三、經查，本件被告依都市計畫法第二十一條、第四十條規定暨臺灣省政府七十九年
    八月二十八日（七九）府建四字第一五六七七一號函，於七十九年九月十三日以
    七九屏府建都字第九八三四六號公告變更東港都市計畫（第一期公共設施保留地
    專案通盤檢討）案，並自七十九年九月十三日起公告實施，案內以附帶條件方式
    通過東港都市計畫「公二」公園用地變更為住宅區，該「公二」公園用地相關土
    地權利關係人於八十二年間依都市計畫法第二十四條規定向東港鎮公所申請辦理
    自擬細部計畫案，該公所乃依都市計畫法第二十三條規定擬定「東港都市計畫（
    原『公二』公園用地變更為住宅區）細部計畫案」，並依都市計畫法第十八條至
    第二十三條規定程序辦理審議，嗣經被告依都市計畫法第二十一條、第四十條規
    定暨臺灣省政府八十八年六月十四日八八府建四字第一五五０一五號函，於八十
    八年六月二十八日以八八屏府建都字第一０五二八五號公告「擬定東港都市計畫
    （原『公二』公園用地變更為住宅區）細部計畫」案，並自八十八年六月二十九
    日起公告實施，嗣後並核准屏東縣東港鎮○○段市地重劃開發等事實，有被告七
    九屏府建都字第九八三四六號公告及八八屏府建都字第一０五二八五號公告（皆
    影本各乙件）附卷可稽，堪予認定。
四、本件原告雖起訴主張略謂：被告八十八年六月二十日八八屏府建都字第八一０五
    八二八五號公告「東港鎮都市計劃（原『公二』公園用地變為住宅區）細部計畫
    」第三號道路在毫無阻擋的規劃設計下，即直接衝向原告之系爭不動產，致原告
    之建物成為民間公序良俗觀念上，普遍認定為「路沖」之不動產，將來出租和出
    售均有困難，影響該不動產之價格，侵害原告財產權。而原告於九十年三月二十
    七日始知悉被告八八屏府建都字第一０五二八五號公告擬定「東港都市計畫（原
    『公二』用地變更為住宅區）細部計畫案」之行政處分，上開因係「個案」的都
    市計畫變更，處分對象除授益處分者之外，其他均為不特定之全東港鎮鎮民，原
    告係上開變更案的受害者，因而係該行政處分之利害關係人，原告曾於九十年三
    月二十八日，以不具法定格式之訴願書（陳情書），於當日郵政掛號送達被告，
    表示不服，嗣於同年四月二十六日，出具正式訴願書以郵政雙掛號向被告提起訴
    願，故原告提起訴願之日期，並未逾訴願法第十四條第二項規定之三年期間云云
    。惟按，因不服中央或地方機關之行政處分而循訴願或行政訴訟謀求救濟之人，
    固包括利害關係人，而非專以受處分人為限，訴願法第十八條及行政訴訟法第四
    條第三項著有明文，然所謂利害關係乃指法律上之利害關係而言，不包括事實上
    之利害關係在內，而所謂法律上之利害關係係指具體法規所保護之權利或利益而
    言，最高行政法院（即改制前行政法院）著有七十五年判字第三六二號判例及同
    院八十九年度裁字第一０七號裁定足參。查本件原告並非被告八八屏府建都字第
    一０五二八五號公告之相對人，此為兩造所不爭執，且原告係因不滿其所有坐落
    屏東縣東港鎮○○段六０三號土地及其地上建物（即建號：東港鎮○○段二七五
    號房屋）毗鄰之原「公二」公園用地以市地重劃方式開發變更為住宅區○○○路
    沖，價格下跌，遂提起本件行政爭訟，然所謂「路沖」之說，係屬民間之迷信觀
    念，並非法律所應保護之權利或利益，揆諸行政法院前述判例及裁定之意旨，顯
    非具有法律上之利害關係，是原告非屬本件之利害關係人，依訴願法第十八條及
    行政訴訟法第四條第三項之規定，其提起本件行政爭訟，當事人適格顯有欠缺，
    揆諸上開規定及說明，本件原告之訴依其所述之事實，在法律上顯無理由，應予
    駁回。
五、綜上所述，本件原告起訴其當事人適格即有欠缺，而為本院駁回，並非原處分有
    訴願法第八十三條第一項無法撤銷之情形（按：在行政訴訟之相當規定為行政訴
    訟法第一百九十八條），則其備位聲明謂原處分若有訴願法第八十三條第一項無
    法撤銷情形，請求被告依國家賠償法賠償原告三百六十萬元之條件並未成，本院
    自毋庸審酌。況依其前述請求係依國家賠償法為之，亦應循民事訴訟法向普通法
    院起訴，本院並無審判權，附此述明。從而，訴願決定以原告提起訴願逾期為由
    ，駁回其訴願，理由雖有不同，惟本件原告所訴顯無理由，應予駁回，業如前述
    ，則其駁回之結論並無二致，仍應予維持。
據上論結，本件原告之訴為無理由，爰依行政訴訟法第一百零七條第三項、第九十八
    條第三項前段，判決如主文。
中　　　華　　　民　　　國    九十一　　年　  　四　　　月　　  三十　　日
                              高雄高等行政法院第二庭
                                          審判長法官  呂佳徵
                                          法      官　蘇秋津
                                          法      官　林勇奮
右為正本係照原本作成。
如不服本判決，應於判決送達後二十日內向本院提出上訴書狀，其未表明上訴理由者
，應於提起上訴後二十日內向本院提出上訴理由書（須按對造人數附繕本）；如於本
判決宣示或公告後送達前提起上訴者，應於判決送達後二十日內補提上訴理由書（須
附繕本）。未表明上訴理由者，逕以裁定駁回。
提起上訴應預繳送達用雙掛號郵票七份（每份三十四元）。
中　　　華　　　民　　　國    九十一　　年　  　四　　　月　　  三十　　日
                                          法院書記官  黃玉幸
